【裁判字號】    97,訴,1898
【裁判日期】    971117
【裁判案由】    搶奪等
【裁判全文】
臺灣臺南地方法院刑事判決              97年度訴字第1898號
公  訴  人  臺灣臺南地方法院檢察署檢察官
被      告  丙○○
            戊○○
                    （另案於臺灣臺南監獄臺南分監執行）
上列被告等因搶奪等案件，經檢察官提起公訴（九十七年度偵字
第一三八九四號），被告等於本院準備程序進行中，均先就被訴
事實為有罪之陳述，經本院裁定進行簡式審判程序，判決如下：
    主  文
丙○○、戊○○共同犯竊盜罪，均累犯，各處有期徒刑陸月；又
共同犯搶奪罪，均累犯，各處有期徒刑壹年貳月。扣案之銀色安
全帽壹頂沒收；又共同犯竊盜罪，均累犯，各處有期徒刑陸月；
又共同犯搶奪罪，均累犯，各處有期徒刑壹年貳月。扣案之銀色
安全帽壹頂沒收；又共同犯竊盜罪，均累犯，各處有期徒刑陸月
。扣案之鑰匙壹支沒收；又共同犯搶奪罪，均累犯，各處有期徒
刑壹年貳月。扣案之銀色安全帽壹頂沒收。各應執行有期徒刑肆
年陸月。扣案之鑰匙壹支、銀色安全帽壹頂均沒收。
    事  實
一、丙○○前因竊盜及違反毒品危害防制條例案件，分別經本院
    判處有期徒刑三月、九月確定，甫於九十七年六月二十四日
    縮短刑期執畢出監；戊○○前因違反毒品危害防制條例及搶
    奪案件，經本院分別判處有期徒刑十月及二年六月確定，合
    併定應執行有期徒刑三年二月，甫於九十六年十二月二十二
    日假釋付保護管束期滿未經撤銷，以已執行論。詎其二人猶
    不知悔改，持自備之機車鑰匙及丙○○頭戴銀色安全帽以掩
    飾身分，分別為下列竊盜、搶奪犯行：
（一）九十七年九月三日下午四時許，丙○○、戊○○共乘不詳
      車牌機車四處尋找作案目標，行經臺南縣新化鎮○○里○○路一一０號前，見蔡孟秋所有由辛○○管領之車牌ＮＩ
      Ｃ－１３７號重型機車無人看顧，認有機可乘，遂共同基
      於意圖為自己不法之所有之竊盜犯意聯絡，由丙○○在旁
      把風，戊○○則持自備鑰匙一支啟動車牌ＮＩＣ－１３７
      號重型機車，得手後，其二人分別騎乘上開機車逃逸。
（二）丙○○、戊○○復另行起意，共同意圖為自己不法之所有
      之搶奪犯意聯絡，由丙○○騎乘竊得之車牌ＮＩＣ－１３
      ７號重型機車搭載戊○○，四處尋找作案目標，於九十七
      年九月三日下午五時十分許，行經臺南縣永康市○○路三
      五六巷二五號前，見前方同向之己○○騎乘腳踏車，認有
      可乘之機，遂由丙○○騎乘車牌ＮＩＣ－１３７號重型機
      車自後接近己○○，趁己○○不及防備之際，由戊○○徒
      手搶奪己○○置於腳踏車前菜籃內之皮包一只（內有行動
      電話一支、健保卡一張、鑰匙一串），得手後隨即騎乘機
      車逃逸。
（三）九十七年九月五日下午四時三十分前之某時，丙○○、戊○○共乘不詳車牌機車四處尋找作案目標，行經臺南市○○路六００號榮民醫院附近，見庚○○所有車牌ＸＯＲ－
      ６３７號重型機車無人看顧，認有機可乘，遂共同基於意
      圖為自己不法之所有之竊盜犯意聯絡，由丙○○在旁把風
      ，戊○○則持自備鑰匙一支啟動車牌ＸＯＲ－６３７號重
      型機車，得手後，其二人分別騎乘上開機車逃逸。
（四）丙○○、戊○○復另行起意，共同意圖為自己不法之所有
      之搶奪犯意聯絡，由丙○○騎乘竊得之車牌ＸＯＲ－６３
      ７號重型機車搭載戊○○，四處尋找作案目標，於九十七
      年九月五日下午四時三十分許，行經臺南縣永康市○○路
      三三０巷二一弄二號前，見前方同向之路人黃美分，認有
      可乘之機，遂由丙○○騎乘車牌ＸＯＲ－６３７號重型機
      車自後接近黃美分，趁黃美分不及防備之際，由戊○○徒
      手搶奪黃美分提於右手之皮包一只（內有現金新臺幣（下
      同）三千五百元、信用卡二張、健保卡、汽車駕照各一張
      、鑰匙三串），得手後隨即騎乘機車逃逸，現金朋分後花
      用殆盡，其餘物品丟棄於田間草叢裡。
（五）九十七年九月七日晚上八時許，丙○○、戊○○共乘腳踏
      車四處尋找作案目標，行經臺南縣新化鎮○○路五０六巷
      ，見乙○○所有車牌ＣＥ９－５８０號重型機車無人看顧
      ，認有機可乘，遂共同意圖為自己不法之所有之竊盜犯意
      聯絡，由戊○○在旁把風，丙○○則持自備鑰匙一支啟動
      車牌ＣＥ９－５８０號重型機車，得手後，其二人分別騎
      乘上開機車、腳踏車逃逸。
（六）丙○○、戊○○復另行起意，共同意圖為自己不法之所有
      之搶奪犯意聯絡，由戊○○騎乘竊得之車牌ＣＥ９－５８
      ０號重型機車搭載丙○○，四處尋找作案目標，於九十七
      年九月七日晚上九時許，行經臺南縣新市鄉○○街二一七
      號前，見前方同向之路人丁○○○，認有機可乘，遂由戊○○騎乘車牌ＣＥ９－５８０號重型機車自後接近丁○○○，趁丁○○○不及防備之際，由丙○○徒手搶奪丁○○○提於右手之皮包一只（內有現金一萬八千元），得手後
      隨即騎乘機車逃逸，所得現金朋分後花用殆盡，其餘物品
      丟棄於田間草叢裡。嗣為警據報循線查獲，並於丙○○住
      處執行搜索時扣得上揭（五）供竊盜機車所用之鑰匙一支
      及銀色安全帽一頂    。
二、案經臺南縣警察局善化分局報請臺灣臺南地方法院檢察署檢
    察官偵查起訴。
    理  由
一、本案被告丙○○、戊○○所犯刑法第三百二十條第一項之竊
    盜罪及第三百二十五條第一項之搶奪罪，並非死刑、無期徒
    刑或最輕本刑有期徒刑三年以上之罪，亦非高等法院管轄第
    一審案件，且於準備程序進行中，被告先就被訴事實為有罪
    之陳述（見本院卷第三八頁），經告知被告簡式審判程序之
    旨，並聽取檢察官、被告之意見後，本院合議庭裁定由受命
    法官進行簡式審判程序，是本案之證據調查，依刑事訴訟法
    第二百七十三條之二規定，不受同法第一百五十九條第一項
    、第一百六十一條之二、第一百六十一條之三、第一百六十
    三條之一及第一百六十四條至第一百七十條規定之限制，合
    先敘明。
二、上開犯罪事實，迭據被告丙○○、戊○○於警詢、偵查及本
    院審理時坦承不諱，核與被害人即證人辛○○、己○○、黃
    美分、乙○○、丁○○○、庚○○等人於警詢所證述之情節
    相符，復有臺南縣警察局車輛協尋電腦輸入單三紙、監視錄
    影翻拍照片七幀、現場照片十三幀、內政部警政署刑事警察
    局九十七年九月十二日刑紋字第０９７０１３５６８３號鑑
    驗書一份、扣押物品目錄表一紙、丁○○○遭搶奪案勘察採
    證報告一份在卷可稽（警卷第二五、三三、三九、四四、五
    一、五二、五四、五七、六九、七五至七七頁；九十七年度
    他字第二八九一號偵查卷第二八、二九頁；九十七年度偵字
    第一三八九四號偵查卷第二七、五一、六六至七六頁），是
    被告丙○○、戊○○上開自白，核與事實相符，堪以採信。
    本件事證已臻明確，被告二人犯行洵堪認定，自應依法論科
    。
三、核被告柯宏文、戊○○二人於事實（一）、（三）、（五）
    所為，均係犯刑法第三百二十條第一項之竊盜罪；事實（二
    ）、（四）、（六）所為，則係犯刑法第三百二十五條第一
    項之搶奪罪。又被告二人先後三次竊盜犯行及三次搶奪犯行
    ，犯意各別，行為互殊，應予分論併罰。再被告二人各有如
    事實欄所載之前案科刑及執行紀錄，有卷附臺灣高等法院被
    告前案紀錄表可按，其受有期徒刑之執行完畢，五年以內故
    意再犯有期徒刑以上之罪，均為累犯，均應依刑法第四十七
    條第一項規定加重其刑。爰審酌被告二人正值青壯之年，竟
    因缺錢花用，意圖不勞而獲，隨即竊取他人機車，並騎乘竊
    得之機車，尾隨防衛能力薄弱之獨行女子行搶財物，所為嚴
    重危害他人財產安全，造成被害人心裡恐懼非輕，併審酌其
    徒手行搶之犯罪手段，及犯罪後坦承犯行等一切情狀，分別
    量處如主文所示之刑，並定其應執行之刑。又檢察官雖具體
    求處被告二人各有期徒刑四年，惟本院審酌上情，認應處以
    如主文所示之刑，始可達懲儆之效，附此敘明。
四、扣案之鑰匙一支、銀色安全帽一頂，為被告柯宏文所有且分
    別供共同犯本件竊盜（事實（五））、搶奪罪所用之物，業
    據被告供明在卷（見本院卷第四四頁），爰依刑法第三十八
    條第一項第二款規定宣告沒收。至於其餘扣案之針筒二支、
    米色Ｔ恤一件、咖啡色長褲一件、黑色拖鞋一雙，雖係被告
    柯宏文所有之物，惟與本件犯行無關，亦據被告柯宏文供明
    在卷（見本院卷第四五頁），且非違禁物，爰不為沒收之諭
    知，併此敘明。
五、公訴意旨另以：被告二人前曾多次犯竊盜罪，甫分別於九十
    六、九十七年間執行完畢，未幾即再犯本案，可見被告二人
    具有犯罪之習慣，請求依竊盜犯贓物犯保安處分條例第三條
    第一項之規定，併予諭知應於刑之執行前令入勞動場所強制
    工作等語。按保安處分係針對受處分人將來之危險性所為之
    處置，以達教化、治療之目的，為刑罰之補充制度。我國現
    行刑法採刑罰與保安處分雙軌制，係在維持行為責任之刑罰
    原則下，為協助行為人再社會化之功能，以及改善行為人潛
    在之危險性格，期能達成根治犯罪原因、預防犯罪之特別目
    的。是保安處分中之強制工作，旨在對嚴重職業性犯罪及欠
    缺正確工作觀念或無正常工作因而犯罪者，強制其從事勞動
    ，學習一技之長及正確之謀生觀念，使其日後重返社會，能
    適應社會生活。又竊盜犯贓物犯保安處分條例第三條第一項
    規定：十八歲以上之「竊盜犯」、贓物犯，有犯罪之習慣者
    ，得於刑之執行前，令入勞動場所強制工作。另刑法第九十
    條第一項亦規定：有犯罪之習慣或因遊蕩或懶惰成習而犯罪
    者，得於刑之執行完畢或赦免後，令入勞動場所，強制工作
    。即均係本於保安處分應受比例原則之規範，使保安處分之
    宣告，與行為人所為行為之嚴重性、行為人所表現之危險性
    及對於行為人未來行為之期待性相當之意旨而制定，而由法
    院視行為人之危險性格，決定應否令入勞動處所強制工作，
    以達預防之目的（最高法院九十五年度台上字第四六一五號
    、九十六年度台上字第三三八號判決意旨參照）。查被告丙○○雖前已有二次竊盜前案紀錄，惟各案之行為時，與本案
    犯行分別間隔約四年、二年；被告戊○○前有二次竊盜前案
    紀錄，而各案之行為時，亦與本案犯行分別間隔約六年、六
    月，此有本院依職權調取被告二人之各該判決書及臺灣高等
    法院被告前案紀錄表各一份附卷可參，且此期間並未有相關
    證據可認被告二人仍續為竊盜犯罪行為，尚難認被告有犯罪
    習慣，則其日後之行為對社會之安定，是否當然具有破壞性
    或危險性，尚乏相關事證可憑；再者，被告二人於本院審理
    時供稱渠二人分別從事鐵工、裝潢等工作維生，僅因欠缺金
    錢購買毒品施用而為本案犯行，亦難認被告二人係嚴重職業
    性犯罪，是本院爰認處以如主文所示之刑，已可達懲治之效
    ，毋庸併宣告於刑之執行前令入勞動場所強制工作之必要，
    附此敘明。
本案經檢察官甲○到庭執行職務。
據上論斷，應依刑事訴訟法第二百七十三條之一第一項、第二百
九十九條第一項前段，刑法第三百二十條第一項、第三百二十五
條第一項、第四十七條第一項、第五十一條第五款、第三十八條
第一項第二款，判決如主文。
中    華    民    國    97    年    11    月    17    日
                  刑事第十三庭  法  官  張銘晃
以上正本證明與原本無異。
如不服本判決，應於判決送達後10日內，向本院提出上訴狀。
                                書記官  韓若玉
中    華    民    國    97    年    11    月    17    日
附錄本案論罪科刑法條全文：
刑法第320條
意圖為自己或第三人不法之所有，而竊取他人之動產者，為竊盜
罪，處5年以下有期徒刑、拘役或5百元以下罰金。
意圖為自己或第三人不法之利益，而竊佔他人之不動產者，依前
項之規定處斷。
前二項之未遂犯罰之。
刑法第325條
意圖為自己或第三人不法之所有，而搶奪他人之動產者，處6月
以上5年以下有期徒刑。
因而致人於死者，處無期徒刑或7年以上有期徒刑，致重傷者，
處3年以上10年以下有期徒刑。
第 1 項之未遂犯罰之。


司法院資訊處製作；財團法人民間司法改革基金會備份。
